【裁判字號】    98,家聲,202
【裁判日期】    980612
【裁判案由】    遺產管理人管理費用
【裁判全文】
臺灣臺南地方法院民事裁定             98年度家聲字第202號
聲  請  人  財政部國有財產局臺灣南區辦事處臺南分處即被繼
            承人甲○○之遺產管理人
法定代理人  乙○○
上列聲請人因擔任被繼承人甲○○之遺產管理人聲請核定報酬，
本院裁定如下：
    主    文
聲請人得請求代為管理被繼承人甲○○遺產之報酬為新臺幣壹萬
玖仟貳佰肆拾陸元。
程序費用新臺幣伍佰元由被繼承人甲○○之遺產負擔。
    理    由
一、本件聲請意旨略以：
  (一)聲請人經鈞院以97年度財管字第61號民事裁定選任為被繼承
    人甲○○之遺產管理人，雖經聲請人以其全體繼承人拋棄繼
    承顯遺債大於遺產，而提起抗告，但經鈞院合議庭以97年度
    家抗字第62號民事裁定駁回聲請人之抗告，聲請人經選認任
    為甲○○之遺產管理人遂告確定。
  (二)按被繼承人甲○○所遺有坐落於臺南縣新化鎮○○段574-9
    地號及其上門牌臺南縣新化鎮○○路47號之7樓之1號建物，
    資分別由債權人內政部營建署及臺灣土地銀行股份有限公司
    分別設定最高限額抵押權各新臺幣（下同）1,710,000元及
    440,000元，以為其向該等債權人借款之擔保；現既因債權
    人即抵押權人內政部營建署對被繼承人甲○○之債權無法實
    行而聲請強制執行，並由鈞院民事執行處98年度執字第5109
    號拍賣抵押物強制執行事件處理中；而以被繼承人甲○○僅
    遺有上開不動產，別無其他遺產，聲請人對被繼承人之遺產
    管理報酬，祇得聲明參與分配，否則無法受償，致極需先行
    確定遺產管理報酬。
  (三)又依據民法第1183條規定，遺產管理人得請求報酬，其數額
    由親屬會議按其勞力及其與被繼承人之關係酌定之。惟被繼
    承人甲○○並無親屬會議可資酌定報酬數額，茲依財政部訂
    頒「代管無人承認繼承遺產作業要點」第14點第3款規定，
    管理報酬，應依民法第1183條規定，聲請法院酌定，並請優
    先分配，其請求標準，不得低於孳息收入部分十分之三及遺
    產現值百分之一。經查被繼承人甲○○遺產總值1,924,588
    元，其上揭房屋之總值係依據鈞院民事執行處98年度執字第
    5109號拍賣抵押物事件囑託鑑價之結果，因而，管理報酬按
    遺產價值百分之一計為19,246元，為此聲請酌定遺產管理人
    報酬等語。
二、按遺產管理人得請求報酬，其數額由親屬會議按其勞力及其
    與被繼承人之關係酌定之，民法第1183條前段定有明文。又
    遺產管理職務終結前，應依民法第1183條規定，聲請法院酌
    定報酬，其請求標準不得低於孳息收入部分十分之三及遺產
    現值百分之一，財政部訂頒「代管無人承認繼承遺產作業要
    點」第14條第3款定有明文。經調閱本院97年度財管字第61
    號指定遺產管理人歷審卷宗審核結果，被繼承人甲○○無親
    屬會議可資酌定報酬數額，次查，被繼承人甲○○遺有坐落
    於臺南縣新化鎮○○段574-9地號及其上門牌臺南縣新化鎮
    ○○路47號之7樓之1號建物，經債權人聲請本院民事執行處
    98年度執字第5109號拍賣抵押物強制執行事件囑託鑑價結果
    計1,924,588元之事實，有聲請人所提出之遺產管理報酬計
    算表、南院龍98執迅字第5109號民事執行處函、不動產估價
    報告書、土地建物查詢資料在卷足稽，並經本院依職權調閱
    上開98年度執字第5109號拍賣抵押物強制執行卷宗核閱無誤
    。聲請人主張上開財產之現值為1,924,588元，尚屬有據。
    從而，依上開財政部規定，聲請人請求代為管理被繼承人甲
    ○○遺產之報酬19,246元，經核尚無不合，應予准許。
三、依非訟事件法第157條、第24條第1項，裁定如主文。
中    華    民    國    98    年    6     月    12    日
                  家事法庭    法  官  鄭  彩  鳳
上為正本係照原本作成。
如不服本裁定，應於裁定送達後10日內向本院提出抗告狀（附具
繕本），並應繳納抗告費新臺幣1000元。
中    華    民    國    98    年    6     月    12    日
                              書記官  黃  心  怡


司法院資訊處製作；財團法人民間司法改革基金會備份。
